【裁判字號】    89,台上,5779
【裁判日期】    890928
【裁判案由】    業務侵占等罪
【裁判全文】
最高法院刑事判決                              八十九年度台上字第五七七九號
    上訴人  富品衛浴建材百貨股份有限公司
    代表人  尹冀臺
    被  告  乙○○
            甲○○
右上訴人因自訴被告等業務侵占等罪案件，不服台灣高等法院台中分院中華民國八十
七年六月二十四日第二審判決（八十七年度上易字第一○八○號，自訴案號：台灣台
中地方法院八十六年度自字第一一四九號），提起上訴，本院判決如左：
    主  文
上訴駁回。
    理  由
一偽造文書部分
本件原判決以上訴人富品衛浴建材百貨股份有限公司（以下稱富品公司）之自訴意旨
略稱：被告甲○○於民國八十三年十一月一日，前往台中市○○○路二三八號六樓之
一萬事達建設股份有限公司（以下稱萬事達公司），收取指明上訴人公司為受款人，
面額新台幣（以下同）二十一萬四千七百元之ＪＡ0000000號之支票一張後擅
自刻印背書，持向第三人調借現款。甲○○與被告乙○○又於八十三年十二月一日，
前往台中市○○路○段一五九號一樓午陽建設股份有限公司（以下稱午陽公司），共
同收取指名上訴人公司為受款人，面額四十二萬一千五百八十六元之0000000
號之支票一張，擅自背書轉讓於第三人。因認被告二人涉有偽造私文書罪嫌，但訊據
被告二人堅決否認前揭犯行，辯稱：上訴人公司於八十三年二月與三禾美股份有限公
司（以下稱三禾美公司）合併，萬事達公司、午陽公司之業務均併入三禾美公司，而
三禾美公司由上訴人之代表人尹冀臺與乙○○合夥開設，尹冀臺並擔任該公司之業務
經理，甲○○亦隨尹冀臺至三禾美公司服務，故上開支票應屬三禾美公司之應收款，
何有偽造文書犯行等語。查尹冀臺與乙○○二人，均為三禾美公司之股東，尹冀臺並
擔任業務經理職務，有三禾美公司股東名冊、尹冀臺之薪資扣繳憑單、帳冊影本等在
卷可稽，尹冀臺復自承：上開兩家公司地址相同，富品公司的稅捐是由三禾美公司支
付等語。而尹冀臺所簽具之「承諾書」亦載明「一、本人尹冀臺自八十三年二月底，
與乙○○合組成立三禾美公司，其原富品公司與三禾美公司業務及契約併入從屬關係
。包括午陽建設……萬事達建設……。二、三禾美公司及富品對外簽立之契約，均由
三禾美出貨，並付款，即日起本人（即尹冀臺）對外均不得對客戶阻止貨款，全權由
三禾美另一業務乙○○收取貨款，並解決三禾美公司對外之債務。三、本人（即尹冀
臺）承諾先前富品公司簽立之合約，由三禾美出貨者，其訂金部份全數繳回公司處理
債務，並委由乙○○出面收取貨款，本人決無異議。」，有該承諾書影本可證（詳原
審卷一○七頁）。台灣台中地方法院八十四年度訴字第六九七號、八十六年度中簡字
第三一○六號民事判決，均認上訴人公司確由三禾美公司概括承受，有各該判決書可
證（見第一審卷七十三頁、原審卷一○八頁）。雖尹冀臺提出原審八十六年度上更(一)
字第一四一號刑事判決認上訴人並未與三禾美公司合併，無非以證人江潰澤、謝德鐘
之證言為據，惟經傳訊該二證人則分別證稱：其所知各情，均聽自尹冀臺所述說，及
其僅知悉上訴人公司租約到期即搬至三禾美公司，至於該二公司有無合併未曾過問，
亦不清礎等語（原審卷四十六頁起）。則上開判決尚不足採為被告等人不利之證據。
此外尹冀臺雖陳稱：上開承諾書係遭被告等脅迫所訂立，但書立該切結書後，雙方衍
生諸多訴訟，有判決多紙足憑，但未見尹冀臺就其被逼書立承諾書訴諸法律途徑，亦
無其他證據足以證明脅迫之情，則被告等所辯，尚可徵信，此外復無其他證據足以證
明被告等有偽造文書犯行，犯罪自屬不能證明，因認第一審諭知被告兩人偽造私文書
部分無罪，核無不合，予以維持，駁回上訴人在第二審之上訴，經核與法尚無違誤。
上訴人上訴意旨略稱：上開承諾書係八十四年一月五日凌晨所迫簽，八十六年度上更
(一)字第一一四五號判決亦明富品公司與三禾美公司並無合併，上訴人代表人之存證
信函已明被告等私自刻章背書轉讓支票之情，顯見被告等二人有偽造文書之犯行云
云。惟查原審查無被告等脅迫尹冀臺書立承諾書之事實已如前述，而原審經傳喚江潰
澤、謝德鐘到庭查證後，本其心證而為事實之判斷，認上訴人公司已與三禾美公司合
併，此項認定，自不受他案判決之拘束。此外上訴人公司既與三禾美公司合併，一切
業務由三禾美公司承受，而上訴人之代表人亦供承富品公司並未解散，則三禾美公司
為執行富品公司業務，必須使用富品公司之印章，乃必然之結果。原判決殊無上訴人
所指調查職責未盡或採證違法之情形，上訴人就偽造文書部分之上訴，非有理由，應
予駁回。
二業務侵占部分
按刑事訴訟法第三百七十六條所列各罪之案件，經第二審判決者，不得上訴於第三審
法院，法有明文規定。經查本件被告等被訴業務侵占部分，核係刑事訴訟法第三百七
十六條第三款所列之案件，此部分既經原審維持第一審諭知被告等無罪判決，自不得
上訴於第三審法院，上訴人竟一併提起上訴，顯非法之所許，應予駁回。
據上論結，應依刑事訴訟法第三百九十六條第一項、第三百九十五條前段，判決如主
文。
中      華      民      國    八十九    年      九      月    二十八    日
                              最高法院刑事第十一庭
                                  審判長法官  莊  登  照
                                        法官  洪  明  輝
                                        法官  蔡  清  遊
                                        法官  黃  一  鑫
                                        法官  林  秀  夫
       右正本證明與原本無異
                                              書  記  官
中      華      民      國    八十九    年      十      月      六      日


司法院資訊處製作；財團法人民間司法改革基金會備份。
